臺灣宜蘭地方法院小額民事判決
110年度宜小字第170號
原      告  黃筠起  
被      告  楊孟霈  
上列當事人間請求侵權行為損害賠償事件，本院於民國110年10
月21日言詞辯論終結，判決如下：
    主  文
被告應給付原告新臺幣玖仟玖佰肆拾元，及自民國一百一十年三
月三十日起至清償日止，按週年利率百分之五計算之利息。
原告其餘之訴駁回。
訴訟費用新臺幣壹仟元，由被告負擔百分之六十六即新臺幣陸佰
陸拾元，餘由原告負擔。
本判決第一項得假執行。
    事實及理由
壹、程序方面：
    按訴狀送達後，原告不得將原訴變更或追加他訴，但擴張或
    減縮應受判決事項之聲明者，不在此限，民事訴訟法第255
    條第1項第3款定有明文。本件原告甲○○起訴時訴之聲明為：
    「被告乙○○應給付原告新臺幣（下同）31,000元，及自起訴
    狀繕本送達被告翌日起至清償日止，按週年利率百分之5計
    算之利息」，嗣原告於110年10月21日言詞辯論期日，當庭
    以言詞變更訴之聲明為：「被告應給付原告15,100元，及自
    起訴狀繕本送達被告翌日起至清償日止，按週年利率百分之
    5計算之利息」，核其性質，係屬減縮應受判決事項之聲明
    ，揆諸首揭法條規定，應予准許。
貳、實體方面：　　　
一、原告主張：被告於民國110年1月7日上午9時25分許，駕駛車
    牌號碼00-0000號自用小貨車（下稱系爭A車），行經宜蘭縣
    員山鄉宜18-2鄉道2.5K與八甲路交岔路口處時，因駕車不慎
    而撞及原告所有並由其駕駛之車牌號碼0000-00號自用小客
    車（下稱系爭車輛）而肇事，致系爭車輛車體受損，而生修
    復費用新臺幣（下同）21,400元（工資費用13,400元、零件
    費用8,000元），又原告自認應負3成之過失責任比例，扣除
    過失比例後，爰依侵權行為損害賠償之法律關係，僅請求被
    告給付15,100元等語。並聲明：被告應給付原告15,100元，
    及起訴狀繕本送達被告翌日起至清償日止，按週年利率百分
    之5計算之利息。
二、被告則以：系爭車輛車損之部分係原告串通修理廠做不實之
    估價，將原有之車損一併計算在這次車禍上，原告請求不合
    理，因原告的車子本身就有舊傷，車輛的擦痕是由後向前，
    被告駕駛系爭A車撞到原告所駕駛之系爭車輛在是在T字路口
    ，被告是右轉彎，如果是被告造成的，應該是由前向後的擦
    痕，被告有撞到原告的系爭車輛沒有錯，但是系爭車輛本來
    就有舊傷，被告認為只應該負擔烤漆費用的部分，大概是6,
    000元左右，至於兩造過失比例被告沒有意見等語，資為抗
    辯。並聲明：原告之訴駁回。
三、得心證之理由：
    本件原告主張之事實，業據其提出行車執照、銓慶汽車材料
    行估價單、車損照片、宜蘭縣政府警察局宜蘭分局員山分駐
    所道路交通事故當事人登記聯單等件影本為證，且有宜蘭縣
    政府警察局宜蘭分局110年3月30日警蘭交字第1100007197號
    函暨所附道路交通事故現場圖、A3類道路交通事故調查紀錄
    表、宜蘭縣政府警察局宜蘭分局員山分駐所道路交通事故當
    事人酒精測定紀錄表、宜蘭縣政府警察局宜蘭分局員山分駐
    所道路交通事故當事人登記聯單、宜蘭縣政府警察局宜蘭分
    局員山分駐所道路交通事故照片等件在卷可稽，並有宜蘭縣
    政府警察局110年4月16日警交字第1100018090號函暨所附道
    路交通事故初步分析研判表在卷可參，且為兩造所不爭執，
    自堪認定為真實。至原告主張被告應賠償原告15,100元一節
    ，則為被告所否認，並以前詞為辯。是本件應審究者厥為：
    原告請求被告應給付原告15,100元，有無理由？茲析述如后
    ：
  ㈠按因故意或過失，不法侵害他人之權利者，負損害賠償責任
    ；汽車、機車或其他非依軌道行駛之動力車輛，在使用中加
    損害於他人者，駕駛人應賠償因此所生之損害，民法第184 
    條第1項前段、第191條之2前段分別定有明文。查原告主張
    賠償系爭車輛修理費用共21,400元（零件費用8,000元、工
    資費用13,400元），原告僅請求被告給付修復費用15,100元
    ，其中有關零件部分之修復，雖據原告主張其零件部分係更
    換中古舊品，然迄未能就此項有利於己之事實舉證以實其說
    ，自難憑採，是系爭車輛既以新零件更換被損害之舊零件，
    則在計算損害賠償額時，自應將零件折舊部分予以扣除，始
    屬必要修復費用。又參酌行政院所頒固定資產耐用年數表及
    固定資產折舊率表之規定，非運輸業用客車、貨車之耐用年
    數為5年，依定率遞減法每年折舊1,000分之369 ，且採用定
    率遞減法者，其最後1年之折舊額，加歷年折舊累計額，其
    總和不得超過該資產成本原額之10分之9 。另依營利事業所
    得稅查核準則第95條第6款之規定，固定資產提列折舊採用
    定率遞減法者，以1年為計算單位，其使用期間未滿1年者，
    按實際使用之月數相當於全年之比例計算之，不滿1月者，
    以月計。查系爭車輛於95年1月出廠，迄系爭事故發生時即1
    10年1月7日，實際使用年數已逾5年耐用年數，依前揭說明
    ，以成本1/10計算零件費用為合度，則折舊後零件費用為80
    0元（計算式：8,000元×1/10＝800元），加計工資費用13,40
    0元後，是系爭車輛必要之修復費用應為14,200元（計算式
    ：800元＋13,400元＝14,200元）。至被告辯稱系爭車輛本存
    在舊有傷痕云云，惟被告迄未提出任何證據以實其說，依法
    自難為有利於被告之認定。
  ㈡按損害之發生或擴大，被害人與有過失者，法院得減輕賠償
    金額或免除之，民法第217條第1項定有明文。此項規定之目
    的，在謀求加害人與被害人間之公平，故在裁判上法院得以
    職權減輕或免除之（最高法院85年台上字第1756號判例參照
    ）。次按汽車行駛時，駕駛人應注意車前狀況及兩車並行之
    間隔，並隨時採取必要之安全措施，道路交通安全規則第94
    條第3項定有明文。又按汽車行至無號誌或號誌故障而無交
    通指揮人員指揮之交岔路口，支線道車應暫停讓幹線道車先
    行；駕駛人駕駛汽車，應遵守道路交通標誌、標線、號誌之
    指示；讓路線，用以警告車輛駕駛人前有幹道應減速慢行，
    或停車讓幹道車先行，道路交通安全規則第102條第1 項第2
    款前段、第90條第1項前段、道路交通標誌標線號誌設置規
    則第172條第1項前段分別亦有明文。查本件原告駕駛系爭車
    輛，行經宜蘭縣員山鄉宜18-2鄉道2.5K路段，疏未注意車前
    狀況；被告駕駛系爭A車行經無號誌岔路口，支道車未注意
    右方幹道來車並停讓其先行而撞擊系爭車輛等情，有宜蘭縣
    政府警察局宜蘭分局道路交通事故現場圖、A3類道路交通事
    故調查表及道路交通事故照片在卷可稽，並與前揭證據資料
    參互析之，可徵原告就本件交通事故之發生，具有未注意車
    前狀況；被告就本件交通事故之發生，具有行至無號誌交岔
    路口，未能暫停讓幹線道車先行，且未遵守道路交通標線之
    指示，而未於繪有讓路線標線之路段減速慢行，或停車讓幹
    道車先行之過失甚明。是本院審酌雙方之過失程度，認應由
    原告負百分之30過失責任，被告負百分之70過失責任，始屬
    衡平，揆諸前開法條規定，故原告得據此所得請求被告賠償
    之金額應酌減為9,940元（計算式：14,200元×70% ＝9,940元
    ）。從而，原告依侵權行為損害賠償之法律關係，請求被告
    給付如主文第1項所示，為有理由，應予准許。逾此範圍之
    請求，則屬無據，應予駁回。　　
四、按給付無確定期限者，債務人於債權人得請求給付時，經其
    催告而未為給付，自受催告時起，負遲延責任。其經債權人
    起訴而送達訴狀，或依督促程序送達支付命令，或為其他相
    類之行為者，與催告有同一之效力；前項催告定有期限者，
    債務人自期限屆滿時起負遲延責任；遲延之債務，以支付金
    錢為標的者，債權人得請求依法定利率計算之遲延利息；應
    付利息之債務，其利率未經約定，亦無法律可據者，週年利
    率為百分之五，民法第229條第2項、第3項、第233條第1項
    前段、第203條分別定有明文。查本件原告依侵權行為之法
    律關係請求被告負損害賠償責任，為無確定期限之債務，揆
    諸上開法條規定，原告自得請求被告給付自起訴狀繕本送達
    被告翌日即110年3月30日起至清償日止，按週年利率百分之
    5計算之利息。
五、綜上所述，原告依侵權行為損害賠償之法律關係，請求被告
    給付如主文第1項所示，為有理由，應予准許。逾此範圍之
    請求，即屬無據，應予駁回。
六、本件事證已臻明確，兩造其餘之攻擊或防禦方法及所舉之證
    據，經本院斟酌後，認為均不足以影響本判決之結果，爰不
    逐一論列，附此敘明。　　
七、本件係就民事訴訟法第436條之8第1項訴訟適用小額程序所
    為被告敗訴之判決，依同法第436條之20規定，應依職權宣
    告假執行。
八、訴訟費用負擔之依據：民事訴訟法第79條。
中　　華　　民　　國　　110 　年　　10　　月　　29　　日
                  宜蘭簡易庭  法  官  張淑華
以上正本係照原本作成。
如不服本判決，應於送達後20日內，向本院提出上訴狀並表明上
訴理由，如於本判決宣示後送達前提起上訴者，應於判決送達後
20日內補提上訴理由書（須附繕本）。如委任律師提起上訴者，
應一併繳納上訴審裁判費。
中　　華　　民　　國　　110 　年　　10　　月　　29　　日
                              書記官  謝佩欣